【裁判字號】    97,訴,1110
【裁判日期】    980821
【裁判案由】    違反毒品危害防制條例
【裁判全文】
臺灣臺南地方法院刑事判決              97年度訴字第1110號
公  訴  人  臺灣臺南地方法院檢察署檢察官
被      告  乙○○
                    現因另案於臺灣臺南監獄執行中
上列被告因違反毒品危害防制條例案件，經檢察官提起公訴（97
年度毒偵字第1191號），本院判決如下：
    主  文
乙○○無罪。
    理  由
一、公訴意旨略以：被告乙○○前因施用毒品案件，經本院於民
    國（下同）92年4月2日，以92年度訴字第520號判處有期徒
    刑8月，並於同年6月23日確定。然仍不知悔改，復於97年4
    月30日中午12時許，在臺南市東區市場內施用第一級毒品海
    洛因，為警於97年4月30日下午6時40分許，在臺南市○區○
    ○路3段30巷4號處查獲，並扣得其所有之第一級毒品海洛因
    之殘渣袋2包及供施用毒品之器具注射針筒2支。因認被告涉
    犯毒品危害防制條例第10條第1項之施用第一級毒品罪嫌。
二、按犯罪事實應依證據認定之，無證據不得認定犯罪事實；又
    被告之自白，不得作為有罪判決之唯一證據，仍應調查其他
    必要之證據，以察其是否與事實相符，刑事訴訟法第154條
    第2項、第156條第2項分別定有明文；又認定不利於被告之
    事實，須依積極證據，苟積極證據不足為被告事實之認定時
    ，即應為有利被告之認定，更不必有何有利之證據，另認定
    犯罪事實，所憑之證據，雖不以直接證據為限，間接證據亦
    包括在內，然無論直接或間接證據，其為訴訟上之證明，須
    於通常一般之人均不致於有所懷疑，而得確信其為真實之程
    度者，始得據為有罪之認定，最高法院亦分別著有30年上字
    第816號判例及76年臺上字第4986號判例可資參照。
三、證據能力之認定：按被告以外之人於審判外之陳述，雖不符
    前4條之規定，而經當事人於審判程序同意作為證據，法院
    審酌該言詞陳述或書面陳述作成時之情況，認為適當者，亦
    得為證據，刑事訴訟法第159條之5第1項定有明文。經查：
    本判決所援引之書面證據，業經被告及檢察官於本院準備程
    序時表示同意作為證據（見本院卷第28頁筆錄），是本院審
    酌上開書面作成之資料，均係依據當時之實際情況而製作，
    應無不當之人為因素所介入，其內容應具備合法可信之適當
    性保障，而具有真實性等作成時之一切情況，認為適當，爰
    將之列為證據。
四、本件公訴意旨認被告涉犯毒品危害防制條例第10條第1項之
    施用第一級毒品犯行，係以被告於警詢及偵訊之自白，並有
    其所有之第一級毒品海洛因之殘渣袋2個及供施用毒品之器
    具注射針筒2支扣案，以及正修科技大學超微量研究科技中
    心97年5月20日所出具之尿液檢驗報告1紙等證據為主要依據
    。訊據被告則堅決否認有前開犯行，辯稱：伊於民國97年4
    月30日經警查獲前，僅於民國97年4月28日中午12時施用毒
    品海洛因1次而已，而該次犯行業經檢察官以97年度偵字第
    1443號起訴，伊並無如本件起訴書所載於97年4月30日第二
    次施用毒品海洛因之犯行等語。
五、經查：
(一)、被告於97年4月28日下午3時許、同年月30日下午6時40分許
    經警查獲後，於台南縣警察局接受詢問後，經分別採驗其尿
    液檢驗結果，其尿液均呈嗎啡及甲基安非他命陽性反應乙節
    ，有正修科技大學超微量研究科技中心97年5月20日檢驗報
    告2紙（見本院卷第36頁、偵卷第16頁），及臺南縣警察局
    麻豆分局毒品犯罪嫌疑人尿液採驗作業管制紀錄清冊2紙（
    本院卷第37頁、偵卷第17頁）在卷可稽，足證被告於97年4
    月28日、同年月30日分別經警查獲後，先後二次驗尿結果，
    其尿液均呈嗎啡陽性反應之事實，應堪認定，合先敘明。
(二)、被告於97年4月29日14時20分起，在台南縣警察局麻豆分局
    之警詢中業已供稱伊於97年4月28日中午12時在台南市東區
    某菜市場之廁所內，以將海洛因加入礦泉水以針筒注射之方
    式施用海洛因1次等語明確，於本院97年度訴字第1400號案
    件審理中亦對起訴書（97年度偵字第1443號）內所載其於民
    國97年4月28日中午12時許，在台南市東區菜市場內施用第
    一級毒品海洛因之犯罪事實為有罪之陳述，本院即依被告上
    開自白及上開正修科技大學超微量研究科技中心出具之檢驗
    報告，認被告係於97年4月28日中午12時許，在台南市東區
    某菜市場內施用海洛因1次，因而判處被告有期徒刑10月確
    定，並移送執行乙節，亦有本院97年度訴字第1400號刑事判
    決、台灣台南地方法院檢察署97年度偵字第1443號起訴書及
    台灣高等法院被告前案紀錄表各1份在卷可稽，足證被告於
    97年4月28日中午12時許施用第一級毒品海洛因之犯行，業
    經本院另案判決有罪確定之事實，亦堪認定。
(三)、雖被告於97年5月1日10時10分起，在台南縣警察局麻豆分局
    之警詢中供稱伊於民國97年4月30日中午12時許，在台南市
    東區市場內以將海洛因摻水置放於注射針筒中在注射入手臂
    方式，施用第一級毒品海洛因1次等語（見警卷第5頁），並
    於同日下午5時57分起，在台灣台南地方法院檢察署之偵訊
    筆錄中供稱伊最後一次施用海洛因是「昨天中午12點在台南
    市東區市場裡施用，用注射施用」等語（見偵卷第7頁）。
    惟查：被告於本院審理時業已翻異上開自白，改稱伊於97年
    4月30日經警查獲前，僅於97年4月28日中午12時許施用施用
    海洛因1次而已，伊並未於97年4月30日中午12時另有第二次
    施用第一級毒品海洛因之犯行等語，足見其自白於民國97年
    4月30日另有第二次施用毒品海洛因等情，是否屬實，已非
    無疑。
(四)、雖被告於97年4月28日、同年月30日經警查獲後，先後二次
    驗尿結果，其尿液均呈嗎啡陽性反應，惟被告第一次於97年
    4月29日下午3時40分經警採尿，送驗結果為嗎啡濃度大於
    24000ng/ml（檢驗報告見本院卷第36頁），第二次於97年5
    月1日上午10時40分經警採尿，送驗結果為嗎啡濃度大於
    4800ng/ml（檢驗報告見偵卷第36頁）。亦即，被告第一次
    驗尿之時間距離被告自陳施用毒品時間（97年4月28日中午
    12時）約為27小時40分，而第二次驗尿時間距離被告所陳稱
    之施用毒品時間約為70小時40分，二次驗尿之時間相距43小
    時，第二次驗出之嗎啡濃度約為第一次驗出嗎啡濃度之百分
    之20。經本院依職權函詢財團法人私立高雄醫學大學附設中
    和紀念醫院，該醫院函覆，因上開結果均非真正檢驗測定值
    ，故無法明確判斷97年5月1日第二次檢驗者是否為97年4月
    28日施用之海洛因之殘餘反應，或被告於97年4月28日至5月
    1日之間有再次施用海洛因之情形；又通常嗎啡之半衰期約2
    小時，嗎啡進入人體由尿液排出，通常首日即可排出百分之
    90，有文獻指出嗎啡施用後3天即偵測不出，但亦有文獻指
    出慢性使用者最高施用嗎啡後270小時仍可得測出濃度者，
    有財團法人私立高雄醫學大學附設中和紀念醫院98年4月27
    日高醫附科字第0980001368號函附卷可按（見本院卷第59至
    62頁）。從而，根據上開尿液檢驗報告以及財團法人私立高
    雄醫學大學附設中和紀念醫院之函文所載，無法判斷被告於
    97年4月28日中午12時施用海洛因後，是否有於97年5月1日
    驗尿前再次施用海洛因，故上開驗尿報告僅能證明被告於97
    年4月29日接受尿液檢驗前確曾施用毒品海洛因1次而已，並
    不足以證明被告確係於本件檢察官所指之97年4月30日另有
    第二次施用第一級毒品海洛因情事，此外復無其他積極證據
    足資證明被告另有第二次施用毒品海洛因犯行，是自難僅憑
    被告於警偵訊中曾自白其於97年4月30日有施用毒品海洛因
    等語，即遽認被告確有於97年4月30日確有第二次施用毒品
    海洛因之情事。另本件雖於被告之居處搜索扣得海洛因殘渣
    袋2個及注射針筒2支，然被告已否認該證物為其於97年4月
    30日施用海洛因所殘留，自亦不能排除上開證物為被告於97
    年4月28日施用毒品後所殘留之物，從而，自難僅憑扣案之
    上開證物即遽認被告確有於97年4月30日第二次施用毒品海
    洛因之情事。
六、檢察官固聲請勘驗被告之警詢及偵訊之錄音帶，惟查，縱被
    告於警詢、偵訊中曾有自白施用毒品，然依前所述，不僅被
    告已翻異而否認施用毒品，亦欠缺明確之客觀證據足認被告
    另有於97年4月30日再度施用毒品之行為，無從依被告之前
    於警詢、偵訊之自白，為認定其施用毒品之唯一證據，自無
    再行勘驗之必要，附此敘明。
七、綜上所述，本件公訴意旨據以起訴之證據仍有瑕疵及疑義，
    均不足資為被告確有涉犯上開施用第一級毒品海洛因犯行之
    依據，此外復無其他積極證據足資證明被告確另有於97年4
    月30日施用毒品之犯行，是被告被訴上開犯行尚屬不能證明
    ，應為無罪之諭知。
據上論斷，應依刑事訴訟法第301條第1項，判決如主文。
本案經檢察官甲○○到庭執行職務。
中    華    民    國    98    年    8     月    21    日
                  刑事第十庭  審判長  法  官  陳威龍
                                      法  官  盧鳳田
                                      法  官  高如宜
以上正本證明與原本無異。
如不服本判決應於收受本判決後10日內向本院提出上訴書狀，並
應敘述具體理由。其未敘述上訴理由者，應於上訴期間屆滿後20
日內向本院補提理由書狀（均須按他造當事人之人數附繕本）「
切勿逕送上級法院」。
                                      書記官  陳姿利
中    華    民    國    98    年    8     月    24    日


司法院資訊處製作；財團法人民間司法改革基金會備份。
